ACORDAO-COMPLETO-2407007

ACÓRDÃO 5829/2020 ATA 15/2020 - PRIMEIRA CÂMARA

VISTOS, relatados e discutidos estes autos de atos de aposentadoria de ex-servidora do Tribunal de Contas da União,
ACORDAM os Ministros do Tribunal de Contas da União, reunidos em sessão da Primeira Câmara, com base nos arts. 71, inciso III, da Constituição Federal; 1º, inciso V, e 39, inciso II, da Lei 8.443/1992; e 1º, inciso VIII, e 259, inciso II, do Regimento Interno do Tribunal de Contas da União, diante das razões expostas pelo relator, em:
9.1. considerar ilegal e recusar o registro do ato inicial de aposentadoria de Carmen Virginia Arruda; 
9.2. dispensar o ressarcimento das quantias indevidamente recebidas de boa-fé, consoante o disposto no Enunciado 106 da Súmula de Jurisprudência do TCU; 
9.3. determinar ao Tribunal de Contas da União (Secretaria de Gestão de Pessoas - Segep) que:
9.3.1. faça cessar os pagamentos decorrentes do ato impugnado, comunicando ao TCU, no prazo de quinze dias, as providências adotadas, nos termos dos art. 262, caput, do Regimento Interno do TCU;
9.3.2. cadastre no Sistema e-Pessoal, no prazo de 30 dias, com fulcro no art. 19, § 3º, da IN 78/2018 do TCU, novo ato de aposentadoria escoimado da irregularidade verificada nos autos;
9.3.3. informe à interessada o teor deste acórdão, alertando-a de que o efeito suspensivo proveniente de eventual interposição de recurso junto ao TCU não a exime da devolução dos valores indevidamente percebidos após a notificação, em caso de não provimento desse recurso; 
9.3.4. encaminhe ao TCU, no prazo de trinta dias, comprovante da data de sua ciência, nos termos do art. 4º, § 3º, da Resolução - TCU 170/2004.

Ato de concessão de aposentadoria.

Primeira Câmara

Tribunal de Contas da União.

3. Interessados/Responsáveis:
3.1. Interessado: Carmen Virginia Arruda (XXX.744.871-XX).

13.1. Ministros presentes: Benjamin Zymler (na Presidência), Walton Alencar Rodrigues (Relator), Bruno Dantas e Vital do Rêgo.
13.2. Ministros-Substitutos presentes: Augusto Sherman Cavalcanti e Weder de Oliveira.

WALTON ALENCAR RODRIGUES

Adoto, como relatório, a instrução da unidade técnica (peças 9 e 10) , que contou com a anuência do Ministério Público junto ao TCU (peça 11) :
1.	Trata-se de ato inicial de concessão de aposentadoria de Carmen Virginia Arruda, ex-servidora do Tribunal de Contas da União (TCU) .
2.	O ato foi submetido, para fim de registro, à apreciação do TCU, de acordo com o art. 71, inciso III, da Constituição Federal. O cadastramento e a disponibilização ao TCU ocorreram por intermédio do Sistema de Apreciação e Registro de Atos de Admissão e Concessões, na forma dos arts. 2º, caput e incisos I a VI, e 4º, caput, da Instrução Normativa - TCU 78/2018.
EXAME TÉCNICO
3.	O presente ato constava inicialmente do TC Processo 014.393/2016-6 do qual fora destacado por determinação do Acórdão 4416/2016-TCU-Primeira Câmara, relatado pelo Ministro Walton Alencar Rodrigues, a fim de que fosse encaminhada diligência ao setor competente, visando justificar e demonstrar a incorporação de quintos percebidos pela interessada, assim como esclarecer se foram transformadas as funções comissionadas e, por conseguinte, alterados os símbolos de retribuição indicados no ato. 
4.	Em resposta, a origem esclareceu que o ato concessório indica, no campo Discriminação dos Tempos em Funções Comissionadas, " (...) as funções FC-04 para os períodos de 5/7/1983 a 8/8/1983, 15/8/1983 a 3/9/1983, e FC-05 para o período de 2/8/1985 a 13/8/1991" (destaque acrescido) e que " (...) a função exercida no período de 2/8/1985 a 13/8/1991, em face da Resolução Administrativa 96/89, passou a denominar-se Supervisor e pela Resolução Administrativa 14/93 ficou posicionada no FC-06. (fls.2 TC 020.043/1994-1) . Ainda, em face da Decisão 295/98 e da Resolução 50/96 houve a transformação da função de Supervisor - FC-06, exercida na Secretaria de Informática, para a função Chefe do Serviço de Operação e Digitação - FC-07, a contar de 27/5/1996 (fls. 18 do TC Processo 004.175-1998-1) " (peça 4, pg. 1) .
5.	Conforme vasta jurisprudência desta Corte, a incorporação de quintos/décimos deve se dar com base na remuneração de função comissionada efetivamente exercida, de modo que posterior alteração da função não pode modificar a parcela já incorporada, sujeita apenas às revisões gerais de remuneração dos servidores públicos federais (Acórdãos 9.719/2017 e 2.526/2018-TCU-2ª Câmara, da relatoria do Ministro José Múcio Monteiro; e Acórdão 10036/2018-TCU-Segunda Câmara, relatado pela Ministra Ana Arraes) .
6.	Destarte, a inativa faz jus à incorporação de 5/5 de FC-5, uma vez que esta foi a função efetivamente exercida, estando ilegal o pagamento atual de 5/5 de FC-7. 
CONCLUSÃO
7.	Em razão do exposto, tendo em vista o pagamento a maior do valor referente a quintos, cabe considerar ilegal o ato em epígrafe.  
PROPOSTA DE ENCAMINHAMENTO
8.	Ante o exposto, e de conformidade com o preceituado nos artigos 71, III, da Constituição Federal de 1988; 1º, V, e 39, II, da Lei 8.443/1992; e 1º, VIII, e 259, II, do Regimento Interno/TCU, propõe-se:
8.1.	considerar ilegal e recusar o registro do ato inicial de aposentadoria de Carmen Virginia Arruda (CPF: XXX.744.871-XX) ; 
8.2.	dispensar o ressarcimento das quantias indevidamente recebidas de boa-fé, consoante o disposto no Enunciado 106 da Súmula de Jurisprudência do TCU; 
8.3.	determinar ao Tribunal de Contas da União (Segep) que:
8.3.1.	faça cessar os pagamentos decorrentes do ato impugnado, comunicando ao TCU, no prazo de quinze dias, as providências adotadas, nos termos dos art. 262, caput, do Regimento Interno do TCU;
8.3.2.	cadastre no Sistema e-Pessoal, no prazo de 30 dias, com fulcro no art. 19, § 3º, da IN 78/2018 do TCU, novo ato de aposentadoria escoimado da irregularidade verificada nos autos;
8.3.3.	informe à interessada o teor do acórdão que for prolatado, alertando-a de que o efeito suspensivo proveniente de eventual interposição de recurso junto ao TCU não a exime da devolução dos valores indevidamente percebidos após a notificação, em caso de não provimento desse recurso; 
8.3.4.	encaminhe ao TCU, no prazo de trinta dias, comprovante da data de sua ciência, nos termos do art. 4º, § 3º, da Resolução - TCU 170/2004.

não há

Procurador Júlio Marcelo de Oliveira.

APOSENTADORIA. INCORPORAÇÃO DE QUINTOS COM BASE EM REMUNERAÇÃO DE FUNÇÃO COMISSIONADA DIVERSA DA EFETIVAMENTE EXERCIDA. ILEGALIDADE. NEGATIVA DE REGISTRO. DETERMINAÇÕES.

APOSENTADORIA (APOS)

Secretaria de Fiscalização de Pessoal (SEFIP).

Trata-se de ato inicial de concessão de aposentadoria de Carmen Virginia Arruda, ex-servidora do Tribunal de Contas da União (TCU) , que constava inicialmente do TC Processo 014.393/2016-6. Por determinação do Acórdão 4416/2016-TCU-Primeira Câmara, de minha relatoria, o ato foi destacado para que fosse encaminhada diligência ao setor competente, para que fosse demonstrado como se deu a incorporação de quintos percebidos pela interessada, e esclarecerecido se foram transformadas as funções comissionadas e alterados os símbolos de retribuição indicados no ato. 
Em resposta, a Secretaria de Gestão de Pessoas (Segep) informou que o ato concessório indica, no campo Discriminação dos Tempos em Funções Comissionadas, (i) as funções FC-4 para os períodos de 5/7/1983 a 8/8/1983, 15/8/1983 a 3/9/1983, e FC-5 para o período de 2/8/1985 a 13/8/1991; (ii) que a função exercida no período de 2/8/1985 a 13/8/1991, em face da Resolução Administrativa 96/89, passou a denominar-se Supervisor, tendo sido posicionada como FC-6 pela Resolução Administrativa 14/1993.
Esclareceu ainda que, em razão da Decisão 295/1998 e da Resolução 50/1996 houve a transformação da função de Supervisor (FC-6) , exercida na Secretaria de Informática, para a função Chefe do Serviço de Operação e Digitação (FC-7) , a contar de 27/5/1996.
Conforme vasta jurisprudência desta Corte (entre outros, acórdãos 9.719/2017 e 2.526/2018-TCU-2ª Câmara, de relatoria do E. Ministro José Múcio Monteiro, e Acórdão 10036/2018-TCU-Segunda Câmara, de relatoria da E. Ministra Ana Arraes) , a incorporação de quintos e décimos deve se dar com base na remuneração de função comissionada efetivamente exercida. Posterior alteração da função não pode modificar a parcela já incorporada, sujeita apenas às revisões gerais de remuneração dos servidores públicos federais.
Sendo assim, a inativa faz jus à incorporação de 5/5 de FC-5, uma vez que esta foi a função efetivamente exercida, razão pela qual julgo ilegal o pagamento atual de 5/5 de FC-7. 
Determino que sejam cessados os pagamentos irregulares, dispensando o ressarcimento das quantias indevidamente recebidas de boa-fé, nos termos do Enunciado 106 da Súmula de Jurisprudência do TCU, e seja submetido novo ato, livre da irregularidade apontada.
Feitas essas considerações, voto por que o Tribunal acolha a minuta de acórdão que ora submeto à deliberação do colegiado.
TCU, Sala das Sessões Ministro Luciano Brandão Alves de Souza, em 19 de maio de 2020.
WALTON ALENCAR RODRIGUES 
Relator